【裁判字號】    91,交聲,1234
【裁判日期】    920514
【裁判案由】    違反道路交通管理處罰條例聲明異議
【裁判全文】
臺灣臺北地方法院交通事件裁定                   九十一年度交聲字第一二三四?
    原處分機關  交通部公路總局台北區監理所板橋監理站
    異  議  人
    即受處分人  甲○○
右列受處分人因違反道路交通管理處罰條例案件，對於交通部公路總局台北區監理所
板橋監理站中華民國九十一年八月二十三日所為之處分（原處分案號：板監五字第裁
四一─ＣＧ0000000號）聲明異議，本院裁定如左：
      主  文
原處分撤銷。
甲○○駕駛機器腳踏車，不在規定車道行駛，處新臺幣陸佰元，並記違規點數壹點。
    理  由
一、本件受處分人即異議人甲○○於民國九十一年三月一日八時五十二分許，騎乘車
    牌號碼ＢＥＴ─三八九號重型機車，行經臺北縣中和市○○路與板南路之交岔路
    口處時，不在規定車道行駛，而行駛在該路內側之汽車專用左轉車道，適為在該
    路執行交通勤務之臺北縣政府警察局交通隊警員洪啟宏以拍照之方式取證，並以
    受處分人所有之該部機車有違反道路交通管理處罰條例第四十五條第十三款規定
    之行為逕行開單舉發，經將舉發單送達於受處分人後，受處分人於九十一年四月
    二十日應到案日期前，即同年月八日向原處分機關提出申訴，經原處分機關函請
    原舉發單位即臺北縣政府警察局調查結果，仍認受處分人所有之機車有於前揭路
    口不在規定車道行駛之行為，原處分機關乃依同前條例第四十五條第十三款、第
    六十三條第一項第一款及違反道路交通管理事件統一裁罰標（基）準表規定，以
    受處分人所有之機車不在規定車道行駛，於九十一年八月二十三日裁處異議人罰
    鍰新台幣（下同）一千八百元，並記違規點數一點。
二、訊據受處分人甲○○固不否認在前述時、地騎乘前述車牌號碼之重型機車，行經
    前揭有燈光號誌管制之交岔路口時，在該路內側之汽車專用左轉車道行駛之行為
    ，核與卷附之採證照片所顯示之情節相符，惟以：當時是上班尖峰時間，車潮擁
    擠，在該路口所有機車都是等待左轉，伊亦為其中，但因後方欲直行之車輛不停
    以喇叭聲催促，為避免擋住後方車輛之行車動線，伊遂行進至如採證照片所示之
    位置；又當時收到罰單時是六百元，但是去繳時竟變成一千八百元云云置辯。
三、經查：
甲、程序方面：
(一)、本件違規之事實係發生於九十一年三月一日，受處分人於應到案日期九十一年四
    月二十日前，即同年月八日已向原處分機關提出申訴，此有違反道路交通管理事
    件申訴單影本一紙在卷為按，並經原處分機關函請原舉發單位即臺北縣警察局調
    查，臺北縣警察局調查後仍認受處分人之機車有於前揭路口不在規定車道行駛之
    行為，而於九十一年六月二十五日發文函覆其調查結果，此亦有台北縣警察局九
    十一年六月二十五日發文予受處分人、原處分機關之北警交字第○九一○○三五
    ○一九號函文影本一紙附卷可憑。
(二)、原處分機關嗣於九十一年八月二十三日以板監五字第裁四一─ＣＧ000000
    0號違反道路交通管理事件通知書，對受處分人裁處罰鍰一千八百元，並記違規
    點數一點，該裁決書於同日經中和郵局送達受處分人，此有送達回證影本在卷可
    參，受處分人亦於同日對之聲明異議，合先敘明。
乙、實體方面：
(一)、汽車駕駛人駕駛汽車，應遵守道路交通標誌、標線、號誌之指示，道路交通安全
    規則第九十條前段定有明文；又機器腳踏車，不在規定車道行駛者，處六百元以
    上一千八百元以下罰鍰，道路交通管理處罰條例第四十五條第十三款定有明文，
    又汽車駕駛人駕駛汽車違反道路交通管理處罰條例第四十五條規定者，除應依該
    條所規定之罰鍰處罰外，並予記違規點數一點，同條例第六十三條第一項第一款
    亦有規定，再前條例所稱之車輛，依同條例第三條第八款之規定，係指在道路上
    以原動機行駛之汽車（包括機器腳踏車）之車輛。
(二)、本件受處分人固不否認騎乘前揭車牌號碼之重型機車，於前揭時、地不在規定車
    道行駛之事實，亦未爭執攝影器材之精確度，僅以當時該處車潮擁擠，為避免擋
    住後方車輛，不得不佔用內側車道等語置辯，然觀諸本件原舉發機關逕行舉發之
    採證照片，受處分人確係於系爭路口之內側車道停等紅燈之狀態，又該內側車道
    非屬一般車道，而為汽車專用左轉車道，亦有前揭原舉發單位即臺北縣警察局九
    十一年六月二十五日函附之交通隊受理交通管理事件被通知人申訴答辯表內容可
    按，此亦為受處分人到庭所不爭執，其違規事證明確。
(三)、綜上所述，本件受處分人既未能提出證據以資證明其確無違規行為，僅稱當時車
    潮擁擠云云，尚難認其辯解為可採，本件事證明確，受處分人騎乘機車不在規定
    車道行駛之違規行為堪予認定。
四、原處分機關依前揭道路交通管理處罰條例第四十五條第十三款、第六十三條第一
    項第一款及違反道路交通管理事件統一裁罰標（基）準表之規定，逕行裁處異議
    人罰鍰一千八百元併予記違規點數一點，固非無見，惟如前述，受處分人並無故
    意不依限到案之情事，原處分機關認受處分人係故意不依限到案，而依道路交通
    管理事件統一裁罰標（基）準表之規定對受處分人逕行為前揭裁決，自難認為允
    當，此部分應認受處分人之異議為有理由。本院認受處分人所有前揭車牌號碼機
    車有違反道路交通管理處罰條例第四十五條第十三款規定之行為，且受處分人非
    故意不依限到案，依同前條例及違反道路交通管理事件統一裁罰標（基）準表之
    規定從輕裁處異議人罰鍰六百元，並依同條例第六十三條第一項第一款規定記異
    議人違規點數一點如主文第二項所示，以資適法。
五、據上論斷，應依道路交通案件處理辦法第二十條前段，裁定如主文。
中      華      民      國    九十二    年      五      月     十四     日
                                      臺灣臺北地方法院交通法庭
                                          法  官  鄧德倩
右正本證明與原本無異
如不服本裁定應於送達後五日內向本院提出抗告狀
                                          書記官  謝韻華
中      華      民      國    九十二    年      五      月     十四     日


司法院資訊處製作；財團法人民間司法改革基金會備份。
